臺灣臺南地方法院刑事判決
110年度金訴字第221號
公  訴  人  臺灣臺南地方檢察署檢察官
被      告  林沁憲


                    （現因另案於法務部○○○○○○○○                        ○○○執行）
上列被告因詐欺等案件，經檢察官提起公訴（110年度營偵字第4
40號），被告於準備程序就被訴事實為有罪之陳述，經告知簡式
審判程序之旨，並聽取當事人之意見後，本院合議庭裁定由受命
法官獨任進行簡式審判程序，判決如下：
    主  文
戊○○犯如附表所示之罪，各處如附表所示之刑。應執行有期徒刑
壹年肆月。
    事  實
一、戊○○（所涉違反組織犯罪條例第3條第1項後段之參與犯罪組
    織罪嫌部分，業經臺灣臺中地方法院以110年度金訴字第82
    號判決確定）於109年5月初某日，加入真實姓名年籍不詳Li
    ne暱稱「林經理」之人（無證據足認為未成年人）所屬組成
    員3人以上之詐欺集團，戊○○擔任集團內收取詐欺款項之「
    收水」工作，以及為集團招收車手、收簿手等人員，丙○○（
    由本院另行審理）亦擔任該集團內收取詐欺款項之「收水」
    工作，以及為集團招收車手、收簿手等人員及監督所招收之
    人員。適有乙○○（就附表編號1至3所示被害人部分，業經臺
    灣臺南地方檢察署檢察官以109年度營偵字第1997號提起公
    訴，附表編號4所示被害人由檢察官另簽分偵辦）因急需用
    錢，藉由友人丙○○欲進入詐騙集團，丙○○則透由戊○○介紹乙○○於109年5月14日左右加入詐騙集團，擔任收簿手，由乙○○
    與Line暱稱「林經理」之人聯繫，接受Line暱稱「林經理」
    之人之指示，戊○○、丙○○、乙○○、Line暱稱「林經理」之人
    與其他真實姓名不詳之詐騙集團成員共同意圖為自己不法所
    有，基於三人以上共同詐欺取財及洗錢之犯意聯絡，由該詐
    欺集團不詳成員於109年5月22日12時許，假冒銀行專員撥打
    電話予何其昶（另經檢察官以109年度營偵字第2337號、第1
    338號、第1554號為不起訴處分），佯稱提供兩張金融卡即
    可製作財力證明用以貸款等語，致何其昶陷於錯誤，依指示
    於同年月25日13時30分許，將其所有東原郵局金融卡（帳號
    為00000000000000號，下稱A帳戶）、臺灣銀行金融卡（帳
    號為000000000000號，下稱B帳戶）持往臺南市○○區○○路0號
    小豆荳早餐店，交予乙○○，乙○○再依「林經理」指示，將前
    揭金融卡2張持往桃園火車站附近統一超商新桃林門市，轉
    交予不詳詐欺集團成員，詐騙集團成員則於附表所示詐騙時
    間對附表所示之被害人甲○○、己○○、庚○○、辛○○以附表所示
    之詐騙方式詐騙，致附表所示被害人陷於錯誤，而於附表所
    示之時間匯款附表所示之金額入上開A帳戶及B帳戶內。嗣因
    附表所示被害人發覺受騙報警，警方循線而查悉上情。
二、案經甲○○、己○○、葉俊宏訴由臺南市政府警察局新營分局報
    告臺灣臺南地方檢察署檢察官偵查起訴。
    理  由
一、本案被告戊○○所犯，均非死刑、無期徒刑、最輕本刑為3 年
    以上有期徒刑之罪，或高等法院管轄第一審之案件，被告於
    本院準備程序中，就前揭被訴事實均為有罪之陳述，經受命
    法官告以簡式審判程序之旨，並聽取當事人之意見後，本院
    認無不得或不宜改依簡式審判程序進行之處，爰依刑事訴訟
    法第273條之1第1項、第284條之1規定，經合議庭評議後，
    裁定本案由受命法官獨任進行簡式審判程序，是本案之證據
    調查，依刑事訴訟法第273條之2規定，不受同法第159 條第
    1項、第161條之2、第161條之3、第163條之1及第164 條至
    第170條規定之限制，合先敘明。
二、上開犯罪事實，業據被告戊○○於警詢、偵查中、本院準備程
    序與審理時均坦承不諱，與證人即同案被告丙○○、證人乙○○
    、何其昶對於被告戊○○部分犯行於警詢、偵查中之證述大致
    相符（警卷第3至7頁、第17至25頁、偵卷第169至177頁、第
    153至157頁、第79至81頁），並經證人即被害人甲○○、己○○
    、庚○○、辛○○分別於警詢時之證述明確（偵卷第71至73頁、
    第91至93頁、第103至104頁、第59至62頁），另有何其昶之
    上開東山東原郵局（帳號00000000000000號）、臺灣銀行嘉
    義分行（帳號000000000000號）之綜合存款存摺封面影本（
    偵卷第83頁）、中華郵政股份有限公司109年6月12日儲字第
    1090143910號函送何其昶之帳戶基本資料及歷史交易清單、
    臺灣銀行嘉義分行109年6月17日嘉義營字第109000029411號
    函送何其昶之帳戶開戶資料及109年5月1日至109年6月16日
    歷史名細查詢（偵卷第197至211頁）、辛○○之第一銀行交易
    明細表、內政部警政署反詐騙諮詢專線紀錄表（偵卷第64至
    65頁、第69至70頁）、甲○○之臺北市政府警察局大安分局瑞
    安街派出所受理各類案件紀錄表、受理刑事案件報案三聯單
    、受理詐騙帳戶通報警示簡便格式表、內政部警政署反詐騙
    諮詢專線紀錄表（偵卷第74至78頁）、己○○與詐騙集團連絡
    之通聯紀錄、己○○之台北富邦銀行金融卡影本、中國信託銀
    行ATM交易明細表2張、臺南市政府警察局新化分局唪口派出
    所陳報單、受理各類案件紀錄表、受理刑事案件報案三聯單
    、受理詐騙帳戶通報警示簡便格式表（偵卷第89至99頁）、
    庚○○之網路轉帳明細截圖、嘉義縣警察局民雄分局豐收派出
    所受理刑事案件報案三聯單、內政部警政署反詐騙諮詢專線
    紀錄表、受理詐騙帳戶通報警示簡便格式表（偵卷第105至1
    14頁）在卷可佐。是被告之任意性自白與事實相符，可以採
    信。綜上，本案事證明確，被告上開等犯行洵堪認定，均應
    予以依法論科。
三、論罪科刑：
㈠、核被告戊○○所為，均係犯刑法第339條之4第1項第2款之三人
    以上共同犯詐欺財罪、洗錢防制法第14條第1項之一般洗錢
    罪。被告如附表所示犯行，與丙○○、乙○○、「林經理」及其
    等所屬詐欺集團其他成員間，各有犯意聯絡及行為分擔，應
    依刑法第28條規定，論以共同正犯。被告係以一行為同時觸
    犯加重詐欺取財罪及一般洗錢罪，皆係基於同一犯罪目的而
    分別採行之不法手段，且於犯罪時間上有局部之重疊關係，
    並前後緊接實行以遂行詐取財物之目的，均為想像競合犯，
    依刑法第55條前段規定，各應從一重之刑法第339 條之4第1
    項第2款之加重詐欺取財罪處斷。被告所犯如附表所示4次加
    重詐欺取財罪，犯意各別，行為互殊，應予以分論併罰。按
    犯前2條之罪（即洗錢防制法第14條之一般洗錢罪、同條例
    第15條之特殊洗錢罪），在偵查或審判中自白者，減輕其刑
    ，洗錢防制法第16條第2項有明定。查被告於警詢、偵查中
    、本院準備程序及審理時時均坦認不諱前述等情，堪認被告
    對先後參與前述一般洗錢之犯行均分別已於偵審中自白，是
    以，就被告所為各次洗錢犯行，分別依洗錢防制法第16條第
    2項規定，減輕其刑。
㈡、爰審酌被告戊○○正值青壯，竟不思循正當途徑獲取所需，為
    牟取不法錢財，參與詐欺集團共同詐欺取財，價值觀念有所
    偏差，手段可議，且被告所為皆係使詐騙集團隱匿詐欺所得
    去向，所為嚴重損害財產交易安全及社會經濟秩序，對被害
    人之財產及社會秩序產生相當之侵害，實屬可責；惟被告犯
    後均坦承全部犯行，且考量被告戊○○在詐欺集團之角色分工
    及本案被害人所受損失情形；兼衡被告於本院審理時自陳之
    學經歷、工作與生活狀況等一切情狀，分別量處如附表所示
    之刑。另行為人所犯數罪非惟犯罪類型相同，且其行為態樣
    、手段、動機均相似者，於併合處罰時其責任非難重複之程
    度更高，更應酌定較低之應執行刑；反之，行為人所犯數罪
    各屬不同之犯罪類型者，於併合處罰時其責任非難重複之程
    度最低，當可酌定較高之應執行刑。本院參酌被告戊○○所犯
    ，均屬加重詐欺取財之犯罪類型、犯罪手段、模式有所相似
    ，復衡以其等年齡、犯罪期間頻率、犯罪情節等整體非難評
    價及犯數罪所反應人格特性，另權衡所犯之罪法律規定目的
    及相關刑事政策後，就被告戊○○定其等應執行之刑如主文所
    示。
四、被告陳稱其未因本件取得報酬，卷內亦無證據足證本件被告
    有犯罪所得，自無從宣告沒收收，附此敘明。
據上論斷，依刑事訴訟法第273條之1第1項、第299條第1項前段
，洗錢防制法第14條第1項、第16條第2項，刑法第11條、第28
條、第339條之4第1項第2款、第55條、第51條第5款，刑法施行
法第1條之1，判決如主文。
本案經檢察官黃齡慧提起公訴，檢察官丁○○到庭執行職務。
中    華    民    國    110   年    10     月   20    日
                  刑事第六庭  法  官  高如宜
以上正本證明與原本無異。
如不服本判決應於收受送達後20日內向本院提出上訴書狀，並應
敘述具體理由；其未敘述上訴之理由者，應於上訴期間屆滿後20
日內向本院補提理由書（均須按他造當事人之人數附繕本）「切
勿逕送上級法院」。
                              書記官  蔡雅惠
中    華    民    國    110   年    10    月    22    日
附錄論罪科刑法條
刑法第339條之4第1項
犯第339條詐欺罪而有下列情形之一者，處1 年以上7 年以下有
期徒刑，得併科100 萬元以下罰金：
一、冒用政府機關或公務員名義犯之。
二、三人以上共同犯之。
三、以廣播電視、電子通訊、網際網路或其他媒體等傳播工具，
    對公眾散布而犯之。
洗錢防制法第2條
本法所稱洗錢，指下列行為：
一、意圖掩飾或隱匿特定犯罪所得來源，或使他人逃避刑事追訴
    ，而移轉或變更特定犯罪所得。
二、掩飾或隱匿特定犯罪所得之本質、來源、去向、所在、所有
    權、處分權或其他權益者。
三、收受、持有或使用他人之特定犯罪所得。
洗錢防制法第14條第1項
有第二條各款所列洗錢行為者，處7 年以下有期徒刑，併科新臺
幣5 百萬元以下罰金。

附表
編號 被害人 詐騙時間、方式 匯入時間及帳戶 所犯罪名及宣告刑 1 辛○○ 詐騙集團成員於109年5月26日17時13分許，撥打電話予被害人辛○○，佯稱為「MOMO購物」網站及銀行客服人員，因員工作業疏忽，誤多刷一筆款項，須配合銀行客服指示以網路銀行匯款方式解除云云，致被害人辛○○陷於錯誤，依指示匯款。 109年5月26日18時10分許匯款9萬9,999元至A帳戶 戊○○犯三人以上共同詐欺取財罪，處有期徒刑壹年壹月。 2 甲○○  詐騙集團成員於109年5月26日17時52分許，撥打電話予被害人甲○○，佯稱為「MOMO購物」網站及銀行客服人員，因員工操作錯誤，導致會重複扣款，須配合銀行客服指示以網路銀行轉帳方式解除云云，致被害人甲○○陷於錯誤，依指示匯款。 ⑴109年5月26日18時43分許，轉帳4萬9,987元至A帳戶 ⑵109年5月26日18時45分許轉帳2萬5,900元至B帳戶 戊○○犯三人以上共同詐欺取財罪，處有期徒刑壹年壹月。 3 己○○  詐騙集團成員於109年5月26日18時08分許，撥打電話予被害人己○○，佯稱為網路服飾商城及銀行客服人員，因系統關係把其列為會員要繳交800元會員費，如要取消，須配合銀行客服指示操作ATM解除云云，致被害人己○○陷於錯誤，依指示匯款。 於109年5月26日18時58分許、19時4分許，匯款2萬8,123元、2萬9,985元至B帳戶 戊○○犯三人以上共同詐欺取財罪，處有期徒刑壹年壹月。 4 庚○○  詐騙集團成員於109年5月26日16時55分許，撥打電話予被害人庚○○，佯裝為「HITO本舖」客服人員，佯稱解除分期付款云云，致被害人庚○○陷於錯誤，依指示匯款。 於109年5月26日18時39分許、109年5月26日18時41分，匯款2萬1,123元、2萬2,022元至B帳戶 戊○○犯三人以上共同詐欺取財罪，處有期徒刑壹年壹月。